臺灣高雄地方法院刑事判決　　　　　　　　　　　　九十三年度訴字第一六四號
　　公　訴　人　臺灣高雄地方法院檢察署檢察官
　　被　　　告　戊○○
　　指定辯護人　本院公設辯護人丁○○
右列被告因強盜等案件，經檢察官提起公訴 (九十二年度偵字第二四二二號)，本
院判決如左：
    主  文
戊○○連續竊盜，累犯，處有期徒刑捌月；又傷害人之身體，累犯，處有期徒刑陸月
。水槍壹支、鹽酸壹瓶，均沒收。應執行有期徒刑壹年，水槍壹支、鹽酸壹瓶，均沒
收。
    事  實
一、戊○○曾於民國九十一年間，因偽造文書案件經臺灣屏東地方法院於九十二年六
    月三十日，以九十二年易字第一一九號判處有期徒刑四月確定，於九十二年九月
    八日易科罰金執行完畢，猶不知悔改，復基於意圖為自己不法所有之概括犯意，
    連續為左列竊盜行為：
（一）於九十二年十一月二十四日二十一時四十分許，在高雄縣鳳山市○○路一二三
      號前，見乙○○所有之車牌號碼Ａ四─七六六一號自小客車之鑰匙留於車上未
      拔，認有機有乘，即打開車門，進入車內發動引擎竊取該車，並於竊得該車後
      將車牌卸下丟棄，改懸許進財業已註銷之一一五０─ＦＤ號車牌使用。
（二）於同年月三十日二十一時二十分許，駕駛前開竊得之自小客車，途經高雄縣鳳
      山市○○○路四二九號前，發現甲○○所有未懸掛車牌之自小客車（原車牌號
      碼ＱＩ─一四八七號車牌，因無照駕駛遭吊扣）停放於門口，即以自己所有之
      八六０五─ＤＢ號車牌懸掛在該車上，而後打開車門進入車內，發動引擎，著
      手竊取該車時，經車主甲○○發現予以制止而未遂。嗣後二人因車輛為何人所
      有發生爭執，適有高雄縣警察局鳳山分局埤頂派出所主管庚○○及警員丙○○
      執行巡邏勤務時發現而下車處理，並在戊○○所駕駛之前揭自小客車上發覺有
      吸食毒品之工具（毒品部分經檢察官另案偵辦），庚○○及丙○○乃命戊○○
      將車內吸毒工具取出，詎戊○○見事跡敗露為脫免逮捕，明知庚○○及丙○○
      二人係穿著警察制服正依法執行職務之員警，竟持裝有強酸液體之玩具水槍，
      向庚○○及丙○○噴射，雙方拉扯間，水槍斷裂，戊○○復持斷裂之水槍毆打
      庚○○與丙○○，而對執行公務中之警員施強暴行為，致庚○○受有右手背腫
      痛、右膝擦挫傷，丙○○受有右手背紅腫、前額腫痛等傷害（丙○○受傷害部
      分，未據丙○○告訴），惟仍遭制伏而被逮捕，並扣得Ｔ字型扳手一支、鐵鉤
      一支、水槍一支、鹽酸一瓶。
二、案經庚○○告訴及高雄縣警察局鳳山分局報請臺灣高雄地方法院檢察署檢察官偵
    查後起訴。
    理  由
壹、論罪科刑部分：
一、被告戊○○對於右揭時、地，先竊取乙○○所有之自小客車得手，復竊取甲○○
    所有自小客車未遂之犯罪事實，於本院審理時均坦承不諱，核與被害人乙○○於
    警訊、偵查及被害人甲○○於警訊、本院證訴之情節相符，復有扣押筆錄、扣押
    物品目錄表、贓物認領保管收據各一紙及現場、贓物照片十張在卷足資佐證。被
    告之自白經查既與事實相符，自得採信，本件事證明確，其竊盜犯行堪予認定。
二、另訊據被告矢口否認有何傷害警察及妨害公務之犯行，辯稱：我有把水槍拿起來
    ，但是我沒有噴警察，打開車門時警察叫我把車內的東西拿出來，我東西拿出來
    ，警察就把我抓起來，然後警察就搶我的水槍，水槍才破掉潑到的云云。經查：
（一）被告戊○○於上揭時、地與警察發生爭執，並持水槍攻擊警察之事實，業據證
      人即現場處理警察庚○○於偵查中陳述明確，亦據證人甲○○於本院審理中證
      稱：「我發現有人坐在駕駛座上，而那個人就是在庭的被告。我問被告，被告
      說是他的車子，我們就有爭執，家人就打電話報警，剛好有巡邏的員警發現我
      們在爭執，就下車處理，警察知道我車牌註銷，而且警察不相信被告說的話，
      還發現被告開另一台車到現場，警察就到另外那輛車子上查看，發現有扳手工
      具及吸食安非他命的工具，警察叫被告將車門打開，被告就去打開，結果被告
      就拿一個水槍起來噴警察，我也被噴到，警察馬上要將他制伏，制伏時被告有
      用那支水槍噴及打警方，不讓警察抓住他，當時我就站在警方後面，他有用水
      槍打到警察好幾下，當時在場的警察有二位。」等語。復據證人即現場處理警
      員丙○○於本院審理中證稱：「當時我跟主管庚○○坐在巡邏車內有聽到外面
      爭吵的聲音，所以我們就下車，他們雙方都說車子是自己的，所以我們請派出
      所的警員查詢，結果車牌是被告戊○○，我們就請甲○○出示證件，我們核對
      引擎號碼，發現車子是甲○○的，因此詢問戊○○如何到達現場，被告告訴我
      們他是開另外一台車子過來，被告開來的車就停在甲○○車子後面，我先從車
      牌查資料，發現車型是不符的，我們從駕駛座車窗目視發現車子右前座腳踏板
      有安非他命，後來請被告打開車子，被告可能查覺我們發現車內有吸食器，所
      以被告從車內拿出水槍噴我們，我發現水槍噴到地上有冒泡泡，我們懷疑是強
      酸，要逮捕他，被告不讓我們逮捕，被告抗拒，所以拿水槍噴我們，我發現有
      強酸，我就把他的槍管拆斷液體流出來，沾到我們的衣服，被告抗拒逮捕，又
      拿水槍打我們，液體也噴到我們身上。」等語，上開證人所述，均互核一致，
      自足堪採信。
（二）又被告之抗拒逮捕並實施攻擊之行為，致警察庚○○因此受有受有右手背腫痛
      、右膝擦挫傷，丙○○受有右手背紅腫、前額腫痛之傷害，有其二人所提出附
      於警卷之診斷證明書二紙可證，並當場扣得水槍一支、鹽酸一瓶，復有照片六
      張附卷可按，此外，扣案之水槍一支、鹽酸一瓶經本院送請內政部警政署刑事
      警察局鑑定結果，均檢出鹽酸成分，有該局九十三年四月十三日刑鑑字第０九
      三００六一八六四號鑑驗通知書一紙附卷可證（見本院卷第九十一頁）。
（三）且事發當時警察庚○○、丙○○開著巡邏車、身著警察制服之事實，亦據證人
      甲○○、丙○○於本院審理時證述在卷，自堪採信。
（四）綜上所述，足認被告確有於警察依法執行職務時，抗拒逮捕，對警察施以強暴
      行為，並因而致警察受有傷害之犯行，本案事證明確，被告此部分妨害公務及
      傷害之犯行，亦堪認定。
三、核被告所為，係犯刑法第三百二十條第一項之竊盜罪、同法第三百二十條第一項
    、第三項之竊盜未遂罪，同法第一百三十五條第一項之對於依法執行職務之公務
    員施強暴罪及同法第二百七十七條第一項之傷害罪。公訴意旨認被告攜帶足供凶
    器使用之Ｔ型扳手行竊被害人甲○○之自小客車未遂，應論以刑法第三百二十一
    條第一項第三款、第二項加重竊盜未遂罪。惟查被告就其如何竊取前開自小客車
    ，於本院審理中供述係因該車車門未上鎖，而直接開車門進入，否認有使用工具
    竊取（見本院卷第一一六頁），而證人甲○○固於警訊時陳述：發現被告坐在我
    的車子上，手上有拿萬能扳手並且正在發動車子，惟於本院審理中復證述：「（
    檢察官問：發現被告坐在你車上時，為何認為被告要偷你的車子？被告手上有無
    拿東西？）答：被告手上沒有拿東西，被告說車子是他的，我說車子是我的。（
    檢察官問：被告當時手上有無持東西？）答：沒有。」，嗣於檢察官提示警訊筆
    錄後，供述：（檢察官問：被告是否有拿萬能扳手？）答：我現在不記得了，當
    時在警察局講的是事實。而後復證述：（辯護人問：你人站在車外，可以看到被
    告在車內的情形？）答：我從外面沒有看到被告在車內的情形，我也沒有看到被
    告手上有拿東西，但被告從車子走出來時，我看到被告手上有拿東西。（審判長
    問：被告從車上下來時，手上有無拿東西？）答：被告下車時有拿東西到他開的
    那台車子上（見本院卷第一○二至一一七頁），證人之陳述前後不一，供述之憑
    信性已有重大瑕疵，況該Ｔ型扳手係在被告開來車子的腳踏板上找到，而非於被
    告身上扣到，亦經證人丙○○證述明確（見本院卷第一一四、一一六頁）。按刑
    法第三百二十一條第三款之加重竊盜罪，係以行為人攜帶兇器竊盜為其加重條件
    ，此所謂兇器，其種類雖無限制，凡客觀上足對人之生命、身體安全構成威脅，
    具有危險性之兇器均屬之，惟本件扣案之Ｔ型扳手既係在被告開來車子的腳踏板
    上找到，依前所述又無積極證據足資證明被告係持此一工具竊車，是本罪疑唯輕
    之原則，即應為被告有利之認定，公訴意旨認被告所為，係犯刑法第三百二十一
    條第一項第三款、第二項之加重竊盜未遂罪即有未洽，惟其犯罪基本事實同一，
    本院自仍應併予審判，並變更其起訴法條。被告先後兩次竊盜犯行，時間緊接，
    罪名與構成要件相同，顯係基於概括犯意而為，應依連續犯規定論以竊盜既遂一
    罪，並加重其刑。另按傷害罪依刑法第二百八十七條之規定需告訴乃論，經查本
    件被告傷害丙○○部分，並未據丙○○告訴，而告訴乃論之罪未經告訴者，應諭
    知不受理之判決，刑事訴訟法第三百零三條第三款亦定有明文，然本件公訴人認
    傷害罪部分與上開妨害公務罪部分有想像競合犯關係，為裁判上一罪，爰不另為
    不受理判決之諭知，併此敘明。再被告以一行為同時觸犯上開傷害及妨害公務二
    罪名，亦為想像競合犯，依刑法第五十五條前段之規定，應從較重之傷害罪處斷
    。被告所犯連續竊盜罪及傷害罪二罪之間，犯意各別，行為互殊，應予分論併罰
    。又被告曾因偽造文書案件，經臺灣屏東地方法院於九十二年六月三十日，以九
    十二年易字第一一九號判處有期徒刑四月確定，於九十二年九月八日易科罰金執
    行完畢，詳臺灣高等法院被告全國前案紀錄表、臺灣高雄地方法院檢察署刑案資
    料查註紀錄表各一份在卷可按，其於五年內再犯有期徒刑以上之本罪，為累犯，
    依刑法第四十七條之規定，加重其刑，並依法遞加之。爰審酌被告品行、人格，
    經歷及其智識程度（國小畢業），其正值青壯年，不思循正途賺取所需，貪圖私
    慾，竟連續竊取他人汽車，對被害人所造成之損害不小，且造成被害人生活上之
    嚴重不便，並影響社會良善風氣，致告訴人庚○○所受之傷害，及其對於依法執
    行職務之公務員施強暴，妨害警察依法執行公務，蔑視國家法治，危害社會治安
    及國家公務之執行，參以其犯後坦承部分犯行，且竊取之自小客車一台，業已經
    被害人領回等一切情狀，分別量處如主文所示之刑，並定應執行之刑，以為懲儆
    。
四、另扣案之水槍一支、鹽酸一瓶，為被告所有，業經被告供明在卷，並為供被告犯
    傷害及妨害公務罪所用之物，爰依刑法第三十八條第一項第二款沒收之。至其餘
    扣案之Ｔ字型扳手一支、鐵鉤一支被告否認為其所有，且無積極證據足認為供被
    告犯罪所用之物，又非違禁物，自不得宣告沒收。
貳、不另為無罪之諭知部分：
一、公訴意旨另以警員庚○○、丙○○乃以被告為竊盜現行犯欲逮捕之，被告為脫免
    逮捕，竟持裝有強酸液體之玩具水槍，向值勤之員警噴射，並持水槍毆打庚○○
    與丙○○，而對執行公務中之警員施強暴行為，而認被告另犯有刑法第三百二十
    九條之準強盜罪（經蒞庭公訴檢察官變更法條為刑法第三百三十條第二項之加重
    強盜未遂罪）。
二、按犯罪事實應依證據認定之，無證據不得推定其犯罪事實，刑事訴訟法第一百五
    十四條第二項定有明文。次按認定不利於被告之事實，須依積極證據，茍積極之
    證據本身存有瑕疵而不足為不利於被告事實之認定，即應為有利於被告之認定，
    更不必有何有利之證據，而此用以證明犯罪事實之證據，猶須於通常一般人均不
    至於有所懷疑，堪予確信其已臻真實者，始得據以為有罪之認定，倘其證明尚未
    達到此一程度，而有合理性之懷疑存在，致使無從為有罪之確信時，即應為無罪
    之判決，此有最高法院八十二年度臺上字第一六三號判決、七十六年度臺上字第
    四九八六號、三十年度上字第八一六號等判例意旨可資參照。又按刑法第三百二
    十九條之強暴脅迫，以當場實施者為限，如在脫離犯罪場所或追捕者之視線以後
    ，基於別種事實而實施，則雖意在防護贓物或脫免逮捕，亦不過為另犯他罪之原
    因，與前之竊盜或搶奪行為無關，自不能適用該條以強盜論（最高法院二十八年
    非字第四三號判例參照）。
三、經查：據證人甲○○於本院證述：「（問：被告同意你報警後，他就一直待在原
    處，被告有無肢體上任何動作？）答：沒有，只是爭論。（問：在警察到時，被
    告有無與警察發生肢體衝突？）答：剛開始時沒有。（問：你告訴警察被告要偷
    你的車時，被告如何反應？）答：被告回答車子是他的，車牌也是他的。（問：
    被告這時有無作肢體動作或是想逃跑？答：沒有想逃跑的行為。（問：當時你們
    在現場有多少人？）答：我們有四個人，被告從車上下來與我們爭執車子是他的
    。（問：被告下來有無攻擊你們？）答：沒有。」等語明確。復據證人丙○○於
    本院證稱：「（問：甲○○有無說被告要偷他的車子？）答：有。（問：車主告
    知時，你們有要逮捕被告？）答：沒有，因為要先查證誰的說明是真的。（問：
    何時才決定要逮捕被告？）答：查證車牌時發現是用雙面膠貼的，又在被告開來
    的車上發現安非他命吸食器，才決定逮捕被告。（問：叫被告開車門，是準備要
    搜索？）答：因為經查證被告開來的那台車是贓車，又有發現有安非他命吸食器
 ，所以我們請他打開車門要搜車，當時他很緊張，但仍打開車門，那時才開始抗
    拒逮捕。」等語，上開證人所述，互核均相符，應堪採信。而依上開證人所述，
    足認被告於被害人甲○○及警察發現其竊盜犯行當時，均尚無逃跑、抗拒逮捕之
    意思或行為，係於其後警察搜索伊開來之車子後，被告方有抗拒逮捕施強暴行為
    之情，是被告於竊盜被發覺後，下車與車主理論並無為防護贓物、脫免逮捕而立
    即施強暴、脅迫之行為，而其對警方施強暴之行為，乃係警方為查緝其施用毒品
    犯行時所為，二者行為之標的不同，亦非針對其著手行竊之行為後立即實施，顯
    與「當場」實施之構成要件不合，揆之前揭說明，即與準強盜罪之構成要件不符
    ，據此指訴被告犯有加重強盜罪或準強盜罪，即屬無據，本院調查證據之結果，
    不能認被告有此部分之犯行，本應為無罪之諭知，惟公訴人認此部分與上開有罪
    之妨害公務罪間有想像競合犯之裁判上一罪之關係，爰不另為無罪之諭知。
據上論斷，應依刑事訴訟法第二百九十九條第一項前段，刑法第一百三十五條第一項
、第二百七十七條第一項、第三百二十條第一項、第五十五條、第五十六條、第四十
七條、第三十八條第一項第二款，罰金罰鍰提高標準條例第一條前段，判決如主文。
本案經檢察官己○○到庭執行職務。
中      華      民      國    九十三    年      五      月    三十一    日
                                      臺灣高雄地方法院刑事第八庭
                                          審判長法  官    陳樹村
                                                法  官    吳俊龍
                                                法  官    林意芳
右正本證明與原本無異。
如不服本判決，應於判決送達後十日內，向本院提出上訴狀。
                                                書記官    曾秀鳳
中      華      民      國    九十三    年      六      月      三      日
附錄本案論罪科刑法條全文：
中華民國刑法第三百二十條
意圖為自己或第三人不法之所有，而竊取他人之動產者，為竊盜罪，處五
年以下有期徒刑、拘役或五百元以下罰金。
意圖為自己或第三人不法之利益，而竊佔他人之不動產者，依前項之規定
處斷。
前二項之未遂犯罰之。
中華民國刑法第二百七十七條：
傷害人之身體或健康者，處三年以下有期徒刑、拘役或一千元以下罰金。
犯前項之罪因而致人於死者，處無期徒刑或七年以上有期徒刑；致重傷者，處三年以
上十年以下有期徒刑。
中華民國刑法第一百三十五條：
對於公務員依法執行職務時，施強暴脅迫者，處三年以下有期徒刑、拘役或三百元以
下罰金。
意圖使公務員執行一定之職務或妨害其依法執行一定之職務或使公務員辭職，而施強
暴脅迫者，亦同。
犯前二項之罪，因而致公務員於死者，處無期徒刑或七年以上有期徒刑；致重傷者，
處三年以上、十年以下有期徒刑。
